【裁判字號】    89,易,554
【裁判日期】    890803
【裁判案由】    家庭暴力罪之傷害
【裁判全文】
臺灣士林地方法院刑事判決                          八十九年度易字第五五四號
    聲  請  人  臺灣士林地方法院檢察署檢察官
    被      告  甲○○
                乙○○○
                丁○○
右列被告因家庭暴力罪之傷害案件（八十九年簡字第三一八號），經檢察官聲請簡易
判決處刑（八十八年度調偵字第七七號），本院認為不宜以簡易判決處刑，經改依通
常訴訟程序審理並判決如左：
    主  文
甲○○共同傷害人之身體，處有期徒刑貳月，如易科罰金，以參佰元折算壹日。
丁○○共同連續傷害人之身體，處有期徒刑參月，如易科罰金，以參佰元折算壹日。
乙○○○無罪。
    事  實
一、甲○○係丙○○之配偶，乙○○○為甲○○之母親，丁○○係甲○○之弟，四人
    間具有家庭暴力防治法第三條所定之家庭成員關係。丙○○與甲○○等三人平日
    即相處不睦，時常因瑣事起勃谿，民國八十八年六月十一日下午五時許，甲○○
    因聽其母乙○○○稱丙○○與之發生口角、辱罵及比不雅手勢等情，便心生不悅
    ，待丙○○返回台北市○○區○○路一段六四巷六號一樓住處樓梯間時，即上前
    質問，並基於普通傷害之犯意，出手毆打丙○○一巴掌，丙○○不甘受辱亦還手
    ，雙方發生拉扯，嗣甲○○三弟丁○○回來，竟與甲○○共同基於普通傷害之犯
    意聯絡，由丁○○出手毆打丙○○並將之強拉至庭院處，致丙○○因此受有頭部
    瘀傷（二公分乘三公分）、胸部壓傷、左手肘擦傷（一公分乘一公分）、左手指
    瘀傷（一公分乘一公分）及左腳擦傷（一點五公分乘一點五公分）等傷害。丁○○復於同月二十七日下午七時許，在上址一樓庭院，承前傷害之犯意，再因細故
    動手毆打丙○○，致丙○○受有上腹部挫傷、紅腫（十公分乘五公分）之傷害。
二、案經丙○○訴由臺灣士林地方法院檢察署檢察官聲請簡易判決處刑。
    理  由
一、有罪部分：
（一）、訊據被告甲○○對於前揭時、地出手毆打告訴人丙○○等情坦承不諱，核與
        告訴人之指訴及同案被告乙○○○於本院訊問時供述之情節相符，並有驗傷
        診斷書影本一紙附卷可稽，事證明確，被告甲○○犯行堪以認定。
（二）、訊據被告丁○○固承認有於八十八年六月十一日下午五時許，將告訴人自康
        寧路一段六四巷六號一樓住處樓梯間拖至庭院，以及同月二十七日下午七時
        許，與告訴人發生拉扯等情，惟以：十一日那天因為見到被告甲○○與告訴
        人拉扯，而伸手要將二人分開卻遭告訴人咬了一口，因此才將告訴人拖至庭
        院裡：二十七日那一天則是告訴人與其兒女將伊拉住，扯來扯去，這二次均
        未出手傷害告訴人云云置辯。惟查，右揭事實，業據告訴人於偵查及本院訊
        問時指訴綦詳，並有驗傷診斷書影本二紙在卷可憑，且同案被告甲○○與乙○○○於本院訊問時亦分別供稱：「（六月十一日）有看到我三弟（即被告
        丁○○）與我太太（即告訴人）拉扯在一起，有互相打來打去」、「（六月
        二十七日）我有看到丁○○與告訴人拉扯在一起，有聽到我媳婦（即告訴人
        ）去外面喊救命」（均見本院八十九年七月二十日之審判筆錄）等情詳確，
        再參之被告丁○○於本院訊問時自承：「（十一日那天）見我哥哥站著，我
        嫂嫂躺著，我過去用雙手（呈水平狀）把他們撥開」之情節，實與常理有違
        ，足見被告丁○○上開所辯，為事後卸責之詞，不足採信，本件事證明確，
        被告丁○○犯行亦堪以認定。
（三）、被告甲○○、丁○○與告訴人丙○○，三人間具有家庭暴力防治法第三條第
        一款、第四款所定之家庭成員關係。核被告二人所為，均犯刑法第二百七十
        七條第一項之傷害罪，屬家庭暴力防治法第二條第二項之家庭暴力罪。被告
        二人間就八十八年六月十一日之傷害犯行，有犯意之聯絡及行為之分擔，皆
        為共同正犯。又被告丁○○先後二次犯行，時間緊接，方法相同，觸犯構成
        要件相同之罪名，顯係基於概括犯意而為之，依連續犯規定論以一罪，並依
        法加重其刑。爰審酌被告二人之素行、犯罪之動機、不思家庭和諧之重要性
        及謀求改善之道，動輒以暴力相向、犯罪之手段、告訴人受傷害程度及被告
        甲○○犯罪後坦承犯行，態度尚佳，被告丁○○犯罪後否認犯行，態度不佳
        等一切情狀，各量處如主文所示之刑，並分別諭知易科罰金之折算標準。
二、無罪部分：
（一）、聲請意旨略以：被告乙○○○係告訴人丙○○之婆婆，二人具有家庭暴力防
        治法第三條所定之家庭成員關係。告訴人丙○○與被告乙○○○、甲○○（
        丙○○之夫）及丁○○（甲○○之弟）等三人平日即相處不睦，八十八年六
        月十一日下午五時許，丙○○與被告乙○○○、甲○○及丁○○在台北市○○區○○路一段六四巷六號一樓住處樓梯間時相遇，被告乙○○○、甲○○
        及丁○○竟共同基於傷害之犯意聯絡，動手毆打丙○○，致丙○○因此受有
        頭部瘀傷、胸部壓傷、左手肘擦傷、左手指瘀傷及左腳擦傷等傷害，因認被
        告乙○○○涉有刑法第二百七十七條第一項之傷害罪嫌等語。
（二）、按犯罪事實應依證據認定之，無證據不得推定其犯罪事實；不能證明被告犯
        罪，應諭知無罪之判決，刑事訴訟法第一百五十四條及第三百零一條第一項
        分別定有明文。又告訴人之告訴，係以使被告受刑事訴追為目的，是其陳述
        是否與事實相符，仍應調查其他證據以資審認；認定不利於被告之事實，須
        依積極證據，苟積極證據不足為不利於被告事實之認定時，即應為有利於被
        告之認定，更不必有何有利之證據。
（三）、聲請意旨認被告涉有前述罪嫌，無非係以告訴人之指訴及驗傷診斷書影本一
        紙為其論據。惟訊據被告乙○○○堅決否認其有前述聲請意旨所指之犯行，
        辯稱：我有叫他們不要拉扯吵架，並未打告訴人等語。經查，同案被告甲○○、丁○○經本院隔離訊問時均分別證述：「我媽媽（即被告乙○○○）手
        拿柺杖，揮手要把我們分開，並沒有拿柺杖要分開我們，是在旁邊喊要我們
        分開，當時距離約一公尺」、「我看見我媽媽站在他們旁邊要把他們勸開，
        沒有看見我媽媽用柺杖要分開他們」等語（均見本院八十九年七月二十日之
        審判筆錄），再參之被告乙○○○於八十八年六月八日才因施行右髖關節置
        換手術出院回家，行動不便等情，有振興醫院之診斷證明書影本一份附卷可
        憑。綜上，尚難僅憑告訴人之指訴與驗傷診斷書，遽認為被告有罪之判斷。
        此外復查無其他積極證據足資認定被告乙○○○有何傷害犯行，揆諸前述規
        定，既不能證明被告犯罪，自應諭知無罪之判決。
據上論斷，應依刑事訴訟法第四百五十二條、第三百零一條第一項、第二百九十九條
第一項前段，刑法第二百七十七條第一項、第二十八條、第五十六條、第四十一條，
罰金罰鍰提高標準條例第一條前段、第二條，判決如主文。
本案經檢察官林曉芳到庭執行職務。
中      華      民      國      八十九      年      八      月    三    日
          臺灣士林地方法院刑事第一庭
                                      法  官  林政佑
如不服本判決，應於判決送達後十日內，向本院提出上訴狀。
附錄本案論罪科刑法條全文
刑法第二百七十七條第一項


司法院資訊處製作；財團法人民間司法改革基金會備份。
